臺灣基隆地方法院刑事判決　
111年度原金訴字第1號
公  訴  人  臺灣基隆地方檢察署檢察官
被      告  吳聖杰



指定辯護人  黃教倫律師（義務辯護人）
上列被告因違反洗錢防制法等案件，經檢察官提起公訴（110年
度偵字第5255號、第6293號、第6824號、第6839號、第7045號）
，本院判決如下：
    主  文
本件公訴不受理。
    理  由
一、公訴意旨略以：被告吳聖杰可預見將金融帳戶交予他人使用
    ，可能因此供不法詐騙份子用以詐使他人將款項匯入後，再
    加以提領而造成金流斷點，因而幫助他人從事詐欺取財及洗
    錢犯罪，竟仍於不違背其本意之情形下，基於幫助他人詐欺
    取財及洗錢之不確定故意，於民國110年6月15日某時，在嘉
    義縣某處，將其前向中國信託商業銀行申辦之帳號000-0000
    00000000號帳戶（下稱本案中信帳戶）之存摺、提款卡寄送
    至高雄市某處予「謝濬鴻」（真實姓名年籍不詳，另由警方
    偵辦中），並告知「謝濬鴻」提款密碼，容任「謝濬鴻」所
    屬詐欺集團利用該帳戶作為人頭帳戶使用。嗣該集團成員旋
    即基於意圖為自己不法之所有之詐欺及洗錢犯意聯絡，先後
    於附表所示時間，以附表所示方式詐騙如附表所示之被害人
    ，如附表所示之被害人因而陷於錯誤，分別將附表所示款項
    匯入本案中信帳戶內，款項並均旋遭該詐欺集團提領一空，
    以此方式幫助該詐欺集團詐欺取財及遮斷資金流動軌跡以逃
    避國家追訴、處罰。因認被告涉犯刑法第30條第1項前段、
    第339條第1項之幫助詐欺取財罪嫌及刑法第30條第1項前段
    、洗錢防制法第14條第1項之幫助一般洗錢罪嫌等語。
二、按同一案件繫屬於有管轄權之數法院者，由繫屬在先之法院
    審判之，刑事訴訟法第8條前段定有明文。案件有依刑事訴
    訟法第8條之規定不得為審判之情形者，法院應諭知不受理
    之判決，同法第303條第7款亦有明定。是以同一案件繫屬於
    有管轄權之數法院，除已依刑事訴訟法第8條但書規定「經
    共同之直接上級法院裁定，亦得由繫屬在後之法院審判」者
    外，原則上應由繫屬在先之法院審判之，對後繫屬之案件為
    不受理之判決，並得不經言詞辯論為之，刑事訴訟法第303
    條第7款、第307條分別定有明文。而「同一案件」係指所訴
    兩案之被告相同，被訴之犯罪事實亦屬同一者而言；接續犯
    、吸收犯、結合犯、加重結果犯及刑法修正前之常業犯等實
    質上一罪，暨想像競合犯、刑法修正前之牽連犯、連續犯之
    裁判上一罪者，均屬同一事實（最高法院98年度台上字第68
    99號判決要旨參照）。蓋以「同一案件」既因起訴而發生訴
    訟繫屬，本於國家刑罰權單一之原則，即不容法院再就「同
    一案件」為重複裁判，且不特其前、後繫屬事實完全相同，
    就令訴訟繫屬發生在先之事實，祇為「同一案件」之其中「
    一部」，惟其起訴效力當仍及於未及起訴之「他部」，按諸
    審判不可分之原則，審理事實之法院仍應併予審理，而非可
    由檢察官另行追訴。是倘一部事實或全部事實業經起訴，乃
    檢察官竟對構成一罪之他部事實或重複事實另行提起公訴，
    法院即應為不受理判決之諭知。
三、經查：
㈠、被告應能預見詐欺集團經常利用他人之金融帳戶作為收受、
    提領特定犯罪所得使用，提領犯罪所得後會產生遮斷金流以
    逃避國家追訴、處罰之效果，以逃避執法人員之查緝、隱匿
    不法所得，而提供自己之金融帳戶存摺、提款卡、密碼給他
    人使用，易為不法犯罪集團所利用作為詐騙匯款之工具，以
    遂渠等從事財產犯罪，及提領款項後以遮斷金流避免遭查出
    之洗錢目的，竟仍以縱有人以其提供金融帳戶實施詐欺取財
    及洗錢犯行，亦不違背其本意之幫助犯意，先於110年6月15
    日前之某日，在嘉義市某處，依友人謝濬鴻（另由警方偵辦
    中）轉知馮書亞（綽稱「爽爺」，已於110年7月24日死亡）
    之指示，將其申設之本案中信帳戶開通網路銀行且設定約定
    轉帳；復於110年6月15日，將本案中信帳戶之提款卡及其密
    碼，以郵局快捷方式寄交予謝濬鴻指定之地址「高雄市○○區
    ○○○路000號」，再由謝濬鴻於110年6月16日收取上開裝有本
    案中信帳戶之存摺、提款卡之包裹後，於同日晚上，在上址
    「撲克專業車體美容」店內，將本案中信帳戶之存摺、提款
    卡轉交予馮書亞，供馮書亞所屬詐欺集團成員使用。嗣該詐
    欺集團成員取得本案中信帳戶之提款卡及密碼後，共同意圖
    為自己不法所有，基於詐欺取財、洗錢之犯意聯絡，為下列
    犯行：①於110年6月18日，林資惠加入LINE通訊軟體（下稱L
    INE）暱稱「逸凡」之詐欺集團成員為好友，「逸凡」對林
    資惠佯稱：投資「FEFT」博奕網站，保證獲利，穩賺不賠云
    云，致林資惠陷於錯誤，依指示，於110年6月21日21時26分
    ，轉帳新臺幣（下同）1萬元至本案中信帳戶內。嗣於110年
    7月1日20時許，林資惠經「逸凡」告知無法領取獲利金，驚
    覺有異而報警處理。②於110年5月26日，劉怡彤加入微博通
    訊軟體暱稱「鄧宇墨」之詐欺集團成員為好友，「鄧宇墨」
    對劉怡彤佯稱：「MetaTrader5」APP可以賺錢云云，致劉怡
    彤陷於錯誤，於110年6月21日21時28分，轉帳1萬3,956元至
    本案中信帳戶內。嗣於110年7月23日，劉怡彤經「鄧宇墨」
    告知如需拿回本金需再重新入金云云，驚覺有異而報警處理
    。而上開款項均於110年6月21日22時1分，遭人轉出一空。
    前開事實經臺灣嘉義地方檢察署檢察官偵查後，認被告涉犯
    刑法第30條第1項前段、第339條第1項之幫助詐欺取財罪嫌
    及刑法第30條第1項前段、洗錢防制法第14條第1項之幫助一
    般洗錢罪嫌，以110年度偵字第8468號案件提起公訴，於110
    年11月15日繫屬於臺灣嘉義地方法院，以110年度原金訴字
    第11號案件審理（下稱前案）等情，有臺灣高等法院被告前
    案紀錄表、臺灣嘉義地方法院111年1月17日嘉院傑刑仁110
    原金訴11字第1119000428號函、臺灣嘉義地方檢察署檢察官
    110年度偵字第8468號起訴書等件在卷可佐。
㈡、被告本案被訴幫助詐欺取財罪、幫助一般洗錢罪案件，於110
    年12月20日繫屬本院一節，有臺灣基隆地方檢察署110年12
    月20日基檢貞寧110偵5255字第1109025162號函文及其上本
    院收文戳印附卷可參。而互核本案及前案起訴之犯罪事實，
    如均成立犯罪，被告乃係基於同一幫助詐欺取財、幫助洗錢
    之犯意，以同一行為將本案中信帳戶資料交與「謝濬鴻」所
    屬詐欺集團作為人頭戶使用，縱遭詐騙後匯款之被害人有別
    ，其本案所涉之罪名與前案所涉之罪名，乃一行為觸犯數罪
    名之想像競合犯，即本案與前案實屬裁判上一罪之同一案件
    。則臺灣基隆地方檢察署檢察官就被告本案犯行，於前案繫
    屬於他法院後，始另向本院起訴而繫屬於本院，核為同一案
    件繫屬於有管轄權之數法院，揆諸前揭說明，應由繫屬在先
    之法院（即臺灣嘉義地方法院）審判，非本院所得審理，爰
    不經言詞辯論，逕為不受理判決之諭知。
據上論斷，應依刑事訴訟法第303條第7款、第307條，判決如主
文。
本案經檢察官陳怡龍提起公訴。
中　　華　　民　　國　　111 　年　　1 　　月　　25　　日
　　　　　　　　　刑事第六庭審判長法  官  劉桂金
                                  法  官  曾淑婷
                                  法  官  施又傑
以上正本證明與原本無異。
如不服本判決應於收受送達後20日內向本院提出上訴書狀，並應
敘述具體理由；其未敘述上訴理由者，應於上訴期間屆滿後20日
內向本院補提理由書(均須按他造當事人之人數附繕本)「切勿逕
送上級法院」。
中　　華　　民　　國　　111 　年　　1 　　月　　25　　日
                                  書記官　連懿婷
附表：
編號 被害人/告訴人 詐騙方式 匯款時間 轉帳金額 (新臺幣) 一 徐如玉  詐欺集團成員於110年6月7日以LINE通訊軟體詐騙徐如玉進行投資，致徐如玉陷於錯誤而於右揭時間轉帳至吳聖杰帳戶。 110年6月21日下午3時59分許 10萬元    110年6月21日下午4時許 2萬5710元    110年6月21日晚間9時27分許 5萬元 二 曾雅惠 詐欺集團成員於110年5月18日以LINE通訊軟體詐騙曾雅惠進行投資，致曾雅惠陷於錯誤而於右揭時間轉帳至吳聖杰帳戶。 110年6月21日晚間10時29分許 3萬元 三 吳靜文 詐欺集團成員於110年6月9日以交友APP軟體詐騙吳靜文進行投資，致吳靜文陷於錯誤而於右揭時間轉帳。 110年6月21日晚間9時22分許 2萬9000元 四 帥懿軒 詐欺集團成員於110年5月初某時，以交友APP軟體詐騙帥懿軒進行投資，致帥懿軒陷於錯誤而於右揭時間轉帳。 110年6月21日晚間8時34分許 3萬元 五 徐秋萍 （未提告） 詐欺集團成員於110年6月12日某時，以LINE通訊軟體詐騙徐秋萍進行投資，致徐秋萍陷於錯誤而於右揭時間轉帳。 110年6月21日晚間8時6分許 5萬元    110年6月21日晚間8時10分許 5萬元 六 朱美蓮 詐欺集團成員於110年6月12日某時，以LINE通訊軟體詐騙朱美蓮進行投資，致朱美蓮陷於錯誤而於右揭時間轉帳。 110年6月21日下午4時12分許 5萬元